臺灣高等法院刑事判決　　　　　　　　100年度上訴字第764號
上　訴　人
即　被　告　周荃才
選任辯護人　王永森律師
上列上訴人因偽造有價證券等案件，不服臺灣板橋地方法院99年
度訴字第2147號，中華民國99年12月30日第一審判決（起訴案號
：臺灣板橋地方法院檢察署99年度偵緝字第953號），提起上訴
，本院判決如下：
    主  文
原判決撤銷。
周荃才共同意圖供行使之用，而偽造有價證券，處有期徒刑參年
，如附表所示偽造之支票共肆紙，均沒收；又意圖為自己不法之
所有，以詐術使人將本人之物交付，處有期徒刑參月：又意圖為
自己不法之所有，以詐術使人將本人之物交付，處有期徒刑參月
；又意圖為自己不法之所有，以詐術使人將本人之物交付，處有
期徒刑參月；又意圖為自己不法之所有，以詐術使人將本人之物
交付，處有期徒刑參月；又意圖為自己不法之所有，以詐術使人
將第三人之物交付，處有期徒刑參月。應執行有期徒刑參年肆月
，如附表所示偽造之支票共肆紙，均沒收。
    事  實
一、周荃才係「法滋葡萄酒有限公司」（址設臺北市○○○路20
    號9樓之1）之負責人，從事菸酒進口、販售，于國維則自民
    國（下同）95年間起，受邀投資周荃才所經營之該事業。嗣
    96年9月、10月間，周荃才之財務狀況不佳，積欠地下錢莊
    債務而無力償還，竟惡意隱瞞此一事實，基於意圖為自己不
    法之所有及與經營地下錢莊之某真實姓名、年籍不詳之成年
    男子共同基於意圖供行使之用而偽造有價證券（支票）之犯
    意，分別為下列犯行：
  (一)於96年9月、10月間某日，在法滋葡萄酒有限公司，由周荃
    才於其個人或法滋葡萄酒有限公司所申請之支票上，持上開
    男子所提供之印章〈「周鼎」、「廖日興」〉及其所保管之
    印章〈「貝諾德葡萄酒股份有限公司」、「文德」〉加以盜
    用，同時偽造支票共4張〈支票號碼、票載日、面額、付款
    人、發票人及原支票帳戶戶名，均詳如附表所示〉，嗣同年
    10月間，在法滋葡萄酒有限公司，分別共4次向于國維佯稱
    繼續從事酒類進口、販售云云，于國維因先前投資分紅狀況
    正常，且循例於數日後即可取得周荃才所交付之客票以供擔
    保，致于國維不疑有他，陷於錯誤匯款予周荃才各約新臺幣
    〈下同〉70餘萬元、130餘萬元、120餘萬元、110餘萬元，
    而周荃才為免于國維起疑，乃於詐得款項後數日，即將上開
    偽造之支票分4次〈每次1張支票〉交付于國維。
  (二)另於96年10月中旬，以電話向于國維佯稱所進口之酒已在香
    港，需要資金押匯云云，致于國維陷於錯誤，向斯時在旁之
    張瑞仟告知此事，張瑞仟乃交付300萬元予于國維，再由于
    國維將此300萬交付周荃才。
二、迨96年10月18日，周荃才所交付如附表編號一所示之支票因
    存款不足及發票人簽章不符而遭退票，且聯絡無著，于國維
    、張瑞仟始知受騙。
三、案經張瑞仟訴由臺灣板橋地方法院檢察署檢察官偵查起訴。
    理  由
壹、證據能力方面：
    被告以外之人於審判外之言詞或書面陳述，除法律有規定者
    外，不得作為證據。又被告以外之人於審判外之陳述，雖不
    符合同法第159條之1至第159條之4之規定，但經當事人於審
    判程序同意作為證據，法院審酌該言詞陳述或書面陳述作成
    時之情況，認為適當者，亦得為證據；當事人、代理人或辯
    護人於法院調查證據時，知有第159條第1項不得為證據之情
    形，而未於言詞辯論終結前聲明異議者，視為有前項之同意
    ；刑事訴訟法第159條第1項及第159條之5分別定有明文。查
    本判決下列所引用之被告以外之人於審判外之供述證據，及
    所有非供述證據，雖屬傳聞證據，惟檢察官、被告周荃才及
    其辯謢人於本院審理中對於該等證據方法之證據能力均不爭
    執，且迄至言詞辯論終結前亦未再聲明異議，本院審酌上開
    證據資料製作時之情況，尚無違法不當及證明力明顯過低之
    瑕疵，認為以之作為證據應屬適當，依刑事訴訟法第158條
    之4之反面解釋及第159條之5第2項之規定，認各證據資料均
    有證據能力。
貳、實體方面：
一、上揭事實，業據被告周荃才坦承不諱，核與證人于國維、張
    瑞仟於偵、審中指證之情節相符，復有如附表所示支票之影
    本共4紙及如附表編號一所示支票之退票理由單影本1紙（見
    98年度他字第4035號卷第3頁、第4頁）、臺中商業銀行99年
    7月23日中台北字第09909200188號函、匯豐商業銀行股份有
    限公司99年7月19日〈99〉台匯銀〈總〉字第33261號函所分
    別檢送之支票帳戶基本資料、印鑑卡、支票存款開戶申請書
    、支票存款約定書、臺北市政府營利事業登記證及法滋葡萄
    酒有限公司變更登記表附卷可憑，是被告任意性自白，核與
    事實相符，足以憑信。被告雖指其先前因遭地下錢莊脅迫始
    為本案犯行云云，惟其並未提出實據以明其說，本院復查無
    證據證明其行動自由遭到控制，失去自主意識而為本案犯行
    ，自不足影響被告犯罪行為之認定。綜上，本案事證已臻明
    確，被告犯行洵堪認定，應依法論科。
二、按同時同地偽造不同被害人之支票時，因係侵害數個人法益
    ，為一行為侵害數罪名（參照最高法院82年度台上字第6938
    號判決要旨）；同時偽造同一被害人之多件同類文書或同一
    被害人之多張支票時，其被害法益仍僅一個，不能以其偽造
    之文書件數或支票張數，計算其法益。此與同時偽造不同被
    害人之文書或支票時，因有侵害數個人法益，係一行為觸犯
    數罪名者迥異（參照最高法院50年台上字第1125號、73年台
    上字第3629號判例）。核被告所為，係犯刑法第201條第1項
    之意圖供行使之用而偽造有價證券罪、刑法第339條第1項之
    詐欺取財罪。其於支票上盜蓋（未能證明該等印章係偽造）
    印章之犯行係偽造有價證券之部分行為，而行使偽造有價證
    券之低度行為為偽造之高度行為所吸收，均不另論罪。被告
    所為偽造有價證券之犯行，與經營「地下錢莊」之某真實姓
    名、年籍不詳之成年男子，有犯意聯絡及行為分擔，應論以
    共同正犯。被告於同一時、地偽造被害人「廖日興」為發票
    人之支票2張（如附表編號二、編號四所示），為單純一罪
    ，與所偽造如附表編號一、編號三所示之支票間，係一行為
    觸犯數相同之罪名，為同種想像競合犯，應依刑法第55條規
    定，論以一罪。被告所犯偽造有價證券及詐欺取財之5罪，
    犯意各別、時間並非密接，觸犯構成要件相異之罪名，自應
    分論併罰。被告行使偽造支票前，如「事實」欄一、(一)所示
    之各次詐欺取財犯行均已完成，故二者間並無想像競合犯之
    關係，特予明。
三、原審論處被告罪刑本非無見，惟本案供述及非供述證據如何
    具有證據能力而得採用，原判決並未說明，顯有理由不備之
    違法；又被告與被害人于國維、張瑞仟在本院已達成和解，
    賠償損害，原審未及審究，予以酌減其刑，亦有未恰。被告
    上訴意旨認其詐欺罪部分，應為接續犯一罪，雖無理由，但
    指摘原判決量刑過重，則應認有理由，且原判決尚有如上可
    議之處，仍屬無可維持，自應由本院將原判決撤銷改判。爰
    審酌被告貪圖一己之私而為本案之犯罪動機、目的、手段、
    所偽造支票之面額不小、詐取之金額非少及其品行、智識程
    度、犯後坦承犯行，及已與被害人于國維、張瑞仟達成和解
    ，賠償損害，有臺北市信義區調解委員會調解筆錄在卷可佐
    等一切情狀，各量處如主文所示之刑，並定其應執行之刑為
    有期徒刑3年4月，以資懲儆。
四、如附表所示之支票4紙，雖均未扣案，惟未能證明業已滅失
    ，均仍應依刑法第205條之規定宣告沒收。
據上論斷，應依刑事訴訟法第369條第1項前段、第364條、第299
條第1項前段、刑法第28條、第201條第1項、第339條第1項、第5
5條、第51條第5款、第205條，刑法施行法第1條之1第1項、第2
項前段，判決如主文。
本案經檢察官許仲瑩到庭執行職務。
中    華    民    國   100    年    6     月    28    日
                  刑事第十三庭審判長法  官   曾德水
                                    法  官   王復生
                                    法  官   楊貴雄
以上正本證明與原本無異。
偽造有價證券部分如不服本判決，應於收受送達後10日內向本院
提出上訴書狀，其未敘述上訴之理由者並得於提起上訴後10日內
向本院補提理由書（均須按他造當事人之人數附繕本）「切勿逕
送上級法院」。
詐欺取財部分，不得上訴第三審。
                                    書記官   廖純瑜
中    華    民    國   100    年    6     月    28    日
附錄本案論罪科刑法條全文：
刑法第201 條：
意圖供行使之用，而偽造、變造公債票、公司股票或其他有價證
券者，處三年以上十年以下有期徒刑，得併科三千元以下罰金。
行使偽造、變造之公債票、公司股票或其他有價證券，或意圖供
行使之用，而收集或交付於人者，處一年以上七年以下有期徒刑
，得併科三千元以下罰金。
刑法第339 條：
意圖為自己或第三人不法之所有，以詐術使人將本人或第三人之
物交付者，處五年以下有期徒刑、拘役或科或併科一千元以下罰
金。
以前項方法得財產上不法之利益或使第三人得之者，亦同。
前二項之未遂犯罰之。
附表：
┌──┬─────┬─────┬────┬──────┬────┬──────────┐
│編號│支票號碼  │票載發票日│票面金額│票載發票人  │付款人  │  備            註  │
│    ├─────┤          │        │            │        │                    │
│    │原帳戶戶名│          │        │            │        │                    │
├──┼─────┼─────┼────┼──────┼────┼──────────┤
│ 一 │WB0000000 │96年10月18│187 萬元│「周鼎」    │新光銀行│影本見臺灣板橋地方法│
│    ├─────┤日        │        │            │古亭分行│院檢察署98年度他字第│
│    │周荃才    │          │        │            │        │4035號卷第3 頁      │
├──┼─────┼─────┼────┼──────┼────┼──────────┤
│ 二 │AX0000000 │96年10月25│286 萬元│「廖日興」  │中華商業│影本見臺灣板橋地方法│
│    ├─────┤日        │        │            │銀行新莊│院檢察署98年度他字第│
│    │法滋葡萄酒│          │        │            │分行    │4035號卷第4 頁      │
│    │有限公司  │          │        │            │        │                    │
├──┼─────┼─────┼────┼──────┼────┼──────────┤
│ 三 │TPA0000000│96年10月31│363 萬元│「貝若德國際│臺中商業│影本見臺灣板橋地方法│
│    ├─────┤日        │        │葡萄酒股份有│銀行臺北│院檢察署98年度他字第│
│    │法滋葡萄酒│          │        │限公司」、「│分行    │4035號卷第3 頁      │
│    │有限公司  │          │        │文德」      │        │                    │
├──┼─────┼─────┼────┼──────┼────┼──────────┤
│ 四 │AX0000000 │96年11月6 │316 萬元│「廖日興」  │中華商業│影本見臺灣板橋地方法│
│    ├─────┤日        │        │            │銀行新莊│院檢察署98年度他字第│
│    │法滋葡萄酒│          │        │            │分行    │4035號卷第4 頁      │
│    │有限公司  │          │        │            │        │                    │
└──┴─────┴─────┴────┴──────┴────┴──────────┘